臺灣新北地方法院民事判決
110年度重訴字第633號
原      告  玉山商業銀行股份有限公司


法定代理人  黃男州  

訴訟代理人  鄭璟閎  
            李美珍  
被      告  聖諄實業有限公司

法定代理人  吳天文  
訴訟代理人  吳天銘  
上列當事人間請求清償債務事件，經本院於民國111年3月23日言
詞辯論終結，判決如下：
    主  文
被告應給付原告新台幣貳拾貳萬捌仟伍佰玖拾陸元，及自民國一
百一十年九月八日起至清償日止，按年息百分之五計算之利息。
原告其餘之訴駁回。
訴訟費用由原告負擔百分九十七，被告負擔百分之三。
本判決第一項得假執行，但被告以新台幣貳拾貳萬捌仟伍佰玖拾
陸元供擔保後，得免為假執行。
    事實及理由
一、原告主張：
    被告於民國（下同）110年3月及4月間向訴外人華榞工業有
    限公司（下稱華榞公司）購買布疋，之後華榞公司開立以被
    告為買受人之發票二紙共計新台幣（下同）6,357,408元，
    並將該二紙發票應收帳款債權轉讓予原告，惟經原告通知被
    告付款，卻僅願意支付25萬元，為此，依民法債權讓與之法
    律關係，聲明請求：被告應給付原告6,357,408元及自支付
    命令送達被告之日起至清償日止，按年息百分之5計算之利
    息。
二、被告抗辯：　　
　　被告否認這筆債權，被告有跟華榞公司買布，華榞公司有交
    貨，但是布有嚴重瑕疵，後來部分退貨，也跟華榞公司帳務
    簽結只有二十幾萬元，這部分有另外的銀行做執行的程序，
    我們也將這二十幾萬送到法院提存了。並聲明：1.請求駁回
    原告之訴及其假執行聲請。2.如受不利之判決，願提供擔保
    請准宣告免為假執行。
三、本件爭執點及本院判斷如下：
　㈠原告主張被告於110年3月及4月間向華榞公司）購買布疋，之
    後華榞公司開立以被告為買受人之發票二紙共計6,357,408
    元等事實，為被告所不爭執，並有發票二紙可稽（見本院支
    付命令卷第15頁），自應認定屬實。
　㈡華榞公司於110年6月9日書立「應收帳款債權讓與同意/指定
    書」，將對被告之應收帳款債權讓與原告，並於110年6月10
    日以存證信函通知被告，將華榞公司對被告之上開應收帳款
    債權全數讓予原告，此亦有債權讓與同意書、存證信函可稽
    （見本院支付命令卷第13、17-21頁），亦應認定屬實。
　㈢民法第299條規定：「債務人於受通知時，所得對抗讓與人之
    事由，皆得以之對抗受讓人。」、「債務人於受通知時，對
    於讓與人有債權者，如其債權之清償期，先於所讓與之債權
    或同時屆至者，債務人得對於受讓人主張抵銷。」本件中，
　1.被告抗辯有跟華榞公司買布，但是布有嚴重瑕疵，後來部分
    退貨，也跟華榞公司帳務簽結只有二十幾萬元等情，業經提
    出華榞公司帳務明細1份及異常單3份為證，該帳務明細記載
    雙方請款總金額及異常單扣款總金額結算情形，異常單則記
    載華榞公司出貨異常情形及被告扣款總金額，且於「廠商異
    議」欄分別載有「請暫勿扣款，用以後交易降價來處理」、
    「本公司缺錢，希望暫勿扣款，以後下單我司會降價抵消」
    、「本公司缺現金，希望暫勿扣，先付款後再議」等文字（
    見本院卷第69、73、75、79頁）。
　2.由上開資料可知，被告雖先後於110年3月10日、110年4月12
    日向華榞公司購買布料共6,357,408元，但因華榞公司出貨
    布料瑕疵退貨及造成工廠趕工費、客戶折價等事由，故被告
    也向華榞公司請求出貨異常扣款共6,128,812元，結算後，
    被告僅同意給付華榞公司貨款228,596元。上開事實，並經
    證人即華榞公司負責人陳科華證稱：「我們出明細上的貨品
    給聖諄實業有限公司，因為疫情的關係，我們買了一些庫存
    品來出貨，確實有問題，聖諄實業有限公司一直不肯給付貨
    款，我們跟被告公司要，被告公司不肯給付，有退回一部分
    的貨品回來，被告因要交貨來不及被扣款，貨是另外跟其他
    人買貨造成損失，都要向我們扣款，聖諄實業有限公司連成
    衣的折價也要算我們的，扣一扣只剩下二十幾萬元」等情（
    見本院卷第頁），與前述華榞公司帳務明細、異常單所載內
    容互核相符，顯然被告此部分抗辯，應可採信。
　3.證人陳科華也證稱：「 （ 提示本院卷第69、73、75、79頁
    予證人閱覽，有何意見？）第69頁的書面是因為雙方已經訴
    訟了，聖諄實業有限公司通知我們，如果我們公司不蓋大小
    章，也不會給原告20幾萬元，第73頁下面廠商欄是我寫的字
    ，第75頁、79頁廠商欄也是我寫的。」、「（既然這三張異
    常單，聖諄實業有限公司都表示要扣款，不願意按照原來約
    定給付貨款，你也同意以後要抵銷，是否如此？）是的，以
    後再交易的時候，我們會把單價降低用來抵銷。」、「（如
    果這樣，就是承認你們出貨確實有瑕疵，願意扣款，只是扣
    款的時間，你希望在以後交易時，慢慢扣掉，是否如此？）
    是的。」、「（目前針對本件的貨款，聖諄實業有限公司繳
    給執行法院20幾萬元後，是否還欠你們錢？）如果按照異常
    單及69頁的書面，就沒有欠我們錢。但是異常單我們是希望
    以後分期扣錢，因為還沒有談妥，我們公司就出問題了，所
    以就把債權讓給原告，讓原告直接去跟被告談。」、「（跟
    聖諄實業有限公司買賣契約是否約定這樣的異常損失可直接
    從貨款扣除？）是的，我們做生意都是這樣，但是聖諄實業
    有限公司要給我們折讓單，扣款的金額也要我們同意。」等
    情（見本院卷第116-118頁），顯見上開3份異常單是在華榞
    公司債權轉讓之前所開立，華榞公司對於被告要求扣款之金
    額並不爭執，並已經確認雙方債權債務金額，只是對於扣款
    方式希望於以後交易時再分期扣減抵銷而已，但被並未同意
    。何況，證人陳科華也證稱目前華榞公司已經沒有營運一語
    （見本院卷第118-119頁），顯然被告也無法從以後交易的
    訂單中再分期扣減抵銷款項。
　4.既然被告於債權讓與受通知時，對於華榞公司有債權，且其
    債權之清償期，與華榞公司所讓與之債權已經同時屆至，依
    照前述條文規定，被告自得對於受讓人即原告主張抵銷。換
    言之，經抵銷後，原告僅得對被告告主張剩餘貨款債權228,
    596元。
　5.被告雖辯稱已將這二十幾萬送到法院提存了一語，並提出向
    本院提存228,596元之收據為證（見本院卷第83頁），惟該
    筆提存款項是源於第三債權人板信商業銀行股份有限公司與
    華榞公司間假扣押強制執行事件，被告依本院110年8月20日
    （此時間在110年6月10日通知被告債權讓與一事之後）以新
    北院賢110司執全助火字第327號執行命令扣押華榞公司對被
    告之債權，再核發支付轉給命令後，依執行命令所提出的保
    管款，此筆提存款並不是用於清償原告所受讓之本件債權，
    故被告所為之提存行為對於原告不發生任何效力，自無法認
    定原告所受讓之剩餘債權已經消滅。從而，原告仍得請求被
    告給付228,596元。　
四、綜上所述，原告依債權讓與之法律關係，請求被告給付228,
    596元及自支付命令送達日即110年9月8日（見本院支付命令
    卷第45頁）起至清償日止，按年息百分之五計算之利息，為
    有理由，應予准許。逾此部分所為之請求，為無理由，應予
    駁回。
五、本件所命給付之金額未逾50萬元，故依民事訴訟法第389條
    第1項第5款規定依職權宣告假執行，並依被告聲請酌定相當
    之擔保金額免為假執行之宣告。
六、本案事證已臻明確，兩造其餘主張陳述及所提之證據，經本
    院審酌後，認與本判決結果無影響，爰不一一論駁，附此敘
    明。
七、訴訟費用負擔之依據：民事訴訟法第79條。
中　　華　　民　　國　　111 　年　　4 　　月　　13　　日
                  民事第三庭    法　官　劉以全
以上正本係照原本作成
如對本判決上訴，須於判決送達後20日內向本院提出上訴狀。如
委任律師提起上訴者，應一併繳納上訴審裁判費。
中　　華　　民　　國　　111 　年　　4 　　月　　13　　日
                                書記官　許慧禎